【裁判字號】    97,裁,2680
【裁判日期】    970509
【裁判案由】    榮民就養
【裁判全文】
最  高  行  政  法  院  裁  定
                                     97年度裁字第02680號
聲  請  人  甲○○
上列聲請人因與相對人行政院國軍退除役官兵輔導委員會間榮民
就養事件，對於中華民國96年12月28日本院96年度裁字第4104號
裁定，聲請再審，本院裁定如下：
    主  文
再審之聲請駁回。
再審訴訟費用由聲請人負擔。
    理  由
一、按裁定已經確定，而有行政訴訟法第273條第1項第13款「當
    事人發見未經斟酌之證物或得使用該證物者。但以如經斟酌
    可受較有利益之裁判者為限。」、第14款「原判決就足以影
    響於判決之重要證物漏未斟酌者。」事由，依行政訴訟法第
    283條規定，固得聲請再審。惟第13款所稱「發見未經斟酌
    之證物或得使用該證物者」，係指該證物在前訴訟程序已經
    存在，因當事人不知有此證物或因不能使用該證物，致未經
    斟酌，現始知之或得使用者而言；且須該證物經斟酌可受較
    有利益之裁判者為限。另第14款所稱足以影響於判決之重要
    證物漏未斟酌，係指該證物在前訴訟程序業已提出，然未經
    確定裁判加以斟酌者而言，且以該證物足以動搖原確定裁判
    基礎者為限。
二、本件聲請意旨略謂：聲請人於民國96年1月13日出境，於同
    年3月12日於國外郵局收到臺北高等行政法院95年度訴字第1
    993號判決，並於同年月19日在國外郵局寄發上訴狀，則扣
    除國外之在途期間，聲請人之上訴狀於96年3月28日送達本
    院，並未逾期，並提出收受臺北高等行政法院95年度訴字第
    1993號判決之郵戳及寄出上訴狀之文件等為證，依行政訴訟
    法第273條第1項第13款及第14款規定，對本院96年度裁字第
    4104號裁定（下稱原裁定）聲請再審云云。
三、本院按：「送達於住居所、事務所、營業所或機關所在地不
    獲會晤應受送達人者，得將文書付與有辨別事理能力之同居
    人、受僱人或願代為收受而居住於同一住宅之主人。」行政
    訴訟法第72條第1項定有明文。另行政訴訟法第89條第1項雖
    有關於當事人不在行政法院所在地住居者，計算法定期間，
    應扣除其在途期間之規定。惟此所謂住居，係指當事人之住
    所、居所或非自然人之事務所、營業所而言，故應扣除之在
    途期間日數，亦應以此為基準。經查，本件聲請人於臺北高
    等行政法院95年度訴字第1993號事件係記載其住居所為臺北
    市○○街24巷3弄8之1號（於原裁定及本件均為相同之記載
    ），而臺北高等行政法院95年度訴字第1993號判決亦對該址
    送達，並於96年3月5日由同居人代為收受，有送達證書可稽
    ，故原裁定以該判決書已於該日合法送達，上訴期間應自送
    達次日起算，並因聲請人之住居所為臺北市，並無在途期間
    ，乃認聲請人遲至96年3月28日始提出上訴狀，已逾上訴之
    不變期間，依上開所述，並無不合。至聲請人主張之其在國
    外收受臺北高等行政法院95年度訴字第1993號判決之證據，
    已經聲請人於原裁定程序提出，依上開所述，自不合於行政
    訴訟法第273條第1項第13款規定之發現新證物要件。另依上
    述送達之規定，縱聲請人係事後再於國外收受該判決，亦不
    影響原已合法送達之事實，是其亦非足以動搖原裁定基礎之
    證物，而與行政訴訟法第273條第1項第14款規定要件不合。
    另聲請人之上訴狀，縱如聲請人主張係嗣後自國外寄出，依
    上開所述，並不影響原裁定依聲請人之住居所所為其上訴之
    法定期間無在途期間之認定，故聲請人主張之此等證物，縱
    經斟酌，並無從使聲請人可受較有利益之裁判。又聲請人既
    主張此等證物係嗣後發現之新證物，則其自非在前訴訟程序
    業已提出之證物。故聲請人此部分之主張亦與行政訴訟法第
    273條第1項第13款及第14款規定要件不合。綜上所述，聲請
    人依行政訴訟法第273條第1項第13款及第14款規定為本件再
    審之聲請，因與該等規定要件不合，而顯無再審理由，應予
    駁回。
四、據上論結，本件聲請為無理由。依行政訴訟法第283條、第
    278條第2項、第104條、民事訴訟法第95條、第78條，裁定
    如主文。
中    華    民    國    97    年    5     月    9     日
                    最高行政法院第二庭
                        審判長法官  高  啟  燦
                              法官  黃  本  仁
                              法官  黃  合  文
                              法官  廖  宏  明
                              法官  楊  惠  欽
以  上  正  本  證  明  與  原  本  無  異
中    華    民    國    97    年    5     月    9     日
                              書記官  張  雅  琴


司法院資訊處製作；財團法人民間司法改革基金會備份。
